【裁判字號】    92,易,1897
【裁判日期】    920922
【裁判案由】    偽造文書
【裁判全文】
臺灣臺中地方法院刑事判決                        九十二年度易字第一八九七號
    公  訴  人  臺灣臺中地方法院檢察署檢察官
    被      告  甲○○
右列被告因偽造文書案件，經檢察官聲請以簡易判決處刑（九十二年度偵字第六一四
九號），本院臺中簡易庭認為不宜適用簡易程序，移由本院依通常程序審理，本院判
決如左：
    主  文
甲○○連續行使偽造私文書，足以生損害於公眾及他人，處有期徒刑伍月，如易科罰
金，以參佰元折算壹日。如附表所示偽造之「乙○○」署押（簽名及指印）均沒收。
    事  實
一、甲○○前因懲治盜匪條例案件，於民國八十六年間經臺灣高等法院臺中分院以八
    十六年上更(一)字第九八號判處有期徒刑七年十月，經最高法院於八十八年十月二
    十八日以八十八年台上字第六０三六號駁回上訴確定，詎甲○○竟逃匿未到案執
    行而經臺灣臺中地方法院檢察署檢察官發布通緝。嗣於通緝期間，即九十一年五
    月十九日，甲○○駕駛車牌號碼ＯＷ－九六九五號自用小客車（經車主劉佳琪報
    案失竊）行經國道一號中山高速公路北上一七二公里處時，為內政部警政署國道
    公路警察局第三警察隊（以下稱國道第三警察隊）攔車稽查時發現，乃以甲○○
    涉犯竊盜罪嫌為由當場逮捕，並帶回國道第三警察隊訊問。甲○○為掩飾其通緝
    犯之真實身分及逃避刑責，竟基於偽造署押及偽造私文書之概括犯意，於國道第
    三警察隊訊問時，冒用其弟「乙○○」之名義應訊，連續在附表編號一、編號二
    所示逮捕通知書及告知權利書等私文書上偽簽「乙○○」之署名並捺按指印，再
    交回國道第三警察隊之警員而行使之，表示已知受逮捕及瞭解可以行使緘默、選
    任辯護人並請求調查有利證據等權利之意思。隨後甲○○又於附表編號三所示之
    偵詢（調查）筆錄上，偽簽「乙○○」之署名及捺按指印，並在年籍資料皆為乙
    ○○如附表編號四所示之指紋卡片上捺按十指指印、左右四指及左右拇指平面印
    、左右手掌紋（枚數如附表）。繼經國道第三警察隊將甲○○移送臺灣臺中地方
    法院檢察署偵訊時，甲○○仍承前偽造署押之同一概括犯意，先於九十一年五月
    十九日下午五時十九分該署檢察官訊問筆錄上，偽造「乙○○」之簽名，繼於同
    年十月十一日上午十時五十五分，再於該署檢察官訊問筆錄上，偽造「乙○○」
    之簽名二枚，致乙○○本人經檢察官以涉嫌竊盜罪嫌傳喚、偵辦，均足以生損害
    於檢警機關偵查犯罪之正確性及「乙○○」本人之權益。嗣經國道第三警察隊將
    前開甲○○偽造之乙○○指印送請內政部警政署刑事警察隊鑑驗，始查獲上情。
二、案經內政部警政署國道公路警察局第三警察隊移送臺灣臺中地方法院檢察署檢察
    官聲請簡易判決處刑，本院臺中簡易庭認為不宜適用簡易程序，移由本院依通常
    程序審理。
    理  由
一、右揭事實，業據被告甲○○於警訊、偵查中及本院審理時坦承不諱，並有如附表
    所示之權利告知單、逮捕拘提通知書、指紋卡片各一件、警詢（調查）筆錄一式
    二件（含手寫及複寫各一件，均有被告甲○○簽名及捺指印）、臺灣臺中地方法
    院檢察署九十一年五月十九日及九十一年十月十一日訊問筆錄各一件、內政部警
    政署刑事警察局九十二年二月二十四日刑紋字第０九二００二八八一三號鑑驗書
    影本一件附卷可證，並經本院調閱臺灣臺中地方法院檢察署九十一年度偵字第一
    ０二六五號偵查卷宗詳閱屬實，足見被告之自白與事實相符，應可採信。被告以
    其弟「乙○○」之名義應訊，並偽造附表編號一、二所示之私文書及在附表編號
    三、四、五所示之文件上偽造「乙○○」之署押，並致乙○○本人經檢察官以涉
    嫌竊盜罪嫌傳喚、偵辦，自足以生損害於檢警機關偵查犯罪之正確性及「乙○○
    」本人之權益。本件事證已甚明確，被告犯行，堪予認定。
二、核被告甲○○所為，係犯刑法第二百十六條、第二百十條之行使偽造私文書罪，
    第二百十七條第一項之偽造署押罪，論述如下：
  (一)被告甲○○在附表編號一、二所示之逮捕拘提通知書、告知權利通知書上，偽造
    其弟「乙○○」之簽名，從形式上觀察，即足知悉係表示由「乙○○」名義簽領
    告知單及通知單之證明，而屬於刑法第二百十條之私文書（司法院九十年度十、
    十一、十二月份刑事確定裁判審查要旨，載於臺灣高等法院九十二年七月二十三
    日（九一）院田文廉字第０二八四二號函文第二十七則）。被告復將之交還承辦
    警員處理，顯對該文書內容有所主張，而屬行使偽造私文書之行為無疑。被告此
    部分所為，係犯刑法第二百十六條行使同法第二百十條之偽造私文書罪。其偽造
    署押之行為為偽造私文書之階段行為，其偽造私文書後復持以行使，其偽造之低
    度行為為行使之高度行為所吸收，均不另論罪。
  (二)被告甲○○在附表編號三、四、五所示之偵詢（調查）筆錄、指紋卡、訊問筆錄
    上，偽造「乙○○」之署押（簽名及指印），係犯刑法第二百十七條第一項之偽
    造署押罪。
  (三)按被告以「乙○○」名義應訊，並偽造「乙○○」之署押，究係基於概括犯意而
    為之連續犯，抑或以單一之決意而為之接續犯，乃事實認定之問題，事實審法院
    有自由裁量之權（最高法院九十一年度台非字第七八號判決意旨參照）。本件被
    告冒用其弟「乙○○」之名義應訊，非僅於警察機關逮捕之日為之，其後於檢察
    官多次訊問時，被告仍繼續冒用乙○○之名義應訊，本院認為被告應係基於概括
    之犯意而為之。是被告所為數次行使偽造私文書及偽造署押行為，均時間緊接，
    所犯罪名相同，顯係基於概括之犯意為之，皆為連續犯，爰依刑法第五十六條之
    規定以一罪論，並各加重其刑。
  (四)被告所犯上開連續行使偽造私文書罪與連續偽造署押罪間，有方法、目的之牽連
    關係，為牽連犯，應依刑法第五十五條規定從一重之行使偽造私文書處斷。
  (五)公訴意旨雖僅就被告在附表編號三所示之偵詢（調查）筆錄上偽造「乙○○」署
    押之犯行聲請簡易判決處刑，而未就附表編號一、二、四、五部分之事實聲請簡
    易判決處刑，惟附表編號一、二與聲請簡易判決處刑部分有牽連犯裁判上一罪關
    係，附表編號四、五與聲請簡易判決處刑部分有連續犯裁判上一罪關係。基於審
    判不可分之原理，本院自得一併審究，併此敘明。
  (六)本院審酌被告甲○○因違反懲治盜匪條例案件，經法院判處徒刑確定後未到案執
    行，竟又於通緝期間內冒用其弟之名義應訊，而偽造私文書及偽造署押，投機取
    巧之心態，殊屬不當，惟念及被告犯後坦承犯行，態度尚佳等一切情狀，量處如
    主文所示之刑，並諭知易科罰金之折算標準。
三、如附表所示偽造之「乙○○」署押（簽名及指印），均依刑法第二百十九條之規
    定宣告沒收之。
據上論斷，應依刑事訴訟法第四百五十二條、第二百九十九條第一項前段，刑法第五
十六條、第二百十六條、第二百十條、第二百十七條第一項、第五十五條、第二百十
九條、第四十一條第一項前段，罰金罰鍰提高標準條例第二條，判決如主文。
中      華      民      國      九十二      年    九    月    二十二    日
                                法  官  林  三  元
右正本證明與原本無異。
如不服本判決，應於送達後十日內向本院提出上訴狀（須附繕本），上訴於臺灣高等
法院臺中分院。
        書記官
中      華      民      國      九十二      年    九    月    二十二    日
附錄論罪科刑法條
刑法第二百十條：
偽造、變造私文書，足以生損害於公眾或他人者，處五年以下有期徒刑。
刑法第二百十六條
行使第二百十條至第二百十五條之文書者，依偽造、變造文書或登載不實事項或使登
載不實事項之規定處斷。
刑法第二百十七條第一項：
偽造印章、印文或署押，足以生損害於公眾或他人者，處三年以下有期徒刑。
附表：
一、九十一年五月十九日司法警察陳志賢製作之「逮捕通知書」存根聯上，偽造之「
    乙○○」簽名壹枚、指印壹枚。
二、九十一年五月十九日十二時二十五分司法警察「蕭志明」製作之「告知權利通知
    書」存查聯上，偽造之「乙○○」簽名壹枚、指印貳枚。
三、九十一年五月十九日上午十二時，在國道公路警察局第三隊泰安分隊警員陳志賢
    製作之偵詢（調查）筆錄上，偽造之「乙○○」簽名陸枚、指印拾枚（上開筆錄
    以複寫方式製作，一式兩份）。
四、國道公路警察局第三警察隊九十一年五月十九日捺辦指紋卡片上，偽造之「乙○
    ○」左右拇指各貳枚、左右食指各壹枚、左右中指各壹枚、左右環指各壹枚、左
    右小指各壹枚、左右四指平面印各壹枚、左右拇指平面印各壹枚、左右手掌紋各
    壹枚。
五、臺灣臺中地方法院檢察署檢察官九十一年五月十九日下午五時十九分訊問筆錄上
    ，偽造之「乙○○」簽名壹枚；九十一年十月十一日上午十時三十分訊問筆錄上
    ，偽造之「乙○○」簽名貳枚。


司法院資訊處製作；財團法人民間司法改革基金會備份。
